臺灣花蓮地方法院民事判決
110年度訴字第353號
原      告  安程不動產經紀有限公司

法定代理人  許琳    
訴訟代理人  吳明益律師
            孫裕傑律師
被      告  奕捷建設有限公司


法定代理人  白憲宗  


訴訟代理人  李文平律師
            張照堂律師
上列當事人間請求清償債務事件，本院於民國111年5月24日言詞
辯論終結，判決如下：
    主  文
被告應給付原告新臺幣2,000,000元及自民國110年10月3日起至
清償日止，按年息百分之5計算之利息。
訴訟費用由被告負擔。
本判決主文第一項於原告以新臺幣666,667元供擔保後，得假執
行。但被告若以新臺幣2,000,000預供擔保後，得免為假執行。
    事實及理由
一、原告起訴主張：被告於民國109年5月向原告借款新臺幣（下
    同）2,000,000元（下稱系爭借款）。因兩造有基礎信任關
    係存在，又有匯款金流資料，故未書立書面契約。嗣原告曾
    多次催告被告返還債務，並請求被告開立相當於借款金額的
    票據作為擔保，但被告並未開票。爰依消費借貸法律關係，
    請求被告返還系爭借款等語。並聲明：如主文第一、三項所
    示。
二、被告則以：系爭借款係訴外人王軍翔向原告借的，只是王軍
    翔借用被告的帳戶作為受款帳戶而已，對於該款項來源、用
    途、原告為何匯款，被告都不知情。是系爭借款的消費借貸
    關係應係存在於原告與王軍翔間，而與被告無涉。被告及被
    告法定代理人從未向原告或原告法定代理人請求借款，自無
    系爭借款消費借貸之合意，故就消費借貸合意部分，應由原
    告舉證等語置辯。並聲明：㈠原告之訴駁回。㈡如受不利判決
    ，願供擔保，請准宣告免為假執行。
三、就109年5月27日原告確實有匯款2,000,000元至被告有限責
    任花蓮第二信用合作社帳戶（下稱系爭帳戶），被告在收受
    上開款項後隨即匯款予下包等情，有系爭帳戶存款往來交易
    明細為證（見本院卷117頁），且為兩造所不爭執，是此部
    份之事實，應已足堪認定。
四、至原告前揭主張，則為被告所否認，並已前詞置辯。是本件
    之爭點厥為：兩造間有無消費借貸意思表示合致？
　㈠按主張法律關係存在之當事人，固應就該法律關係發生所須
    具備之特別要件，負舉證之責任，惟此特別要件之具備，茍
    能證明間接事實，且該間接事實與要件事實間，依經驗法則
    及論理法則已足推認其因果關係存在者，即無不可，非以直
    接證明要件事實為必要（最高法院98年度台上字第602號民
    事判決可資參照）。
　㈡查就兩造間有消費借貸意思表示合致之事實，業據證人林良
    澤到庭證稱：我認識王軍翔跟被告公司董事長白憲宗，白憲
    宗是王軍翔介紹我認識的，因為當時王軍翔在奕捷營造擔任
    工地主任，他有帶我去現場看過。本件消費借貸發生是因為
    當時王軍翔跟我說東海六街仁廉段被告建案需要款項，問我
    可不可以調2,000,000元借他，我就與原告法代（我配偶）
    商量，最後有把錢借給被告，並把錢匯到系爭帳戶內。我知
    道這筆錢確實被告有收到，因為收、受款人都有告知我。而
    且王軍翔當初跟我說要借錢的事時，我有打電話給白憲宗確
    認，白憲宗說是東海六街建案要收尾用的。後來被告公司沒
    有償還款項，我就先去找王軍翔請他轉告白董問何時要歸還
    ，因為原本說定6月底要歸還沒有還，王軍翔問了後沒有結
    果，我就直接跟白董聯繫，有打電話、用LINE、也有親自去
    找他，前後共找了5、6次，卷內原證4就是我跟白憲宗的對
    話內容，我有請他就原告借款2,000,000元部分，請他開票
    ，但他後來說希望能夠多借1,000,000元現金給他，他再開3
    ,000,000元的票，我就沒有答應。當初沒有收利息是因為白
    憲宗說6月底就可以結案，離借款只有1個月等語。是由證人
    林良澤前開證言可知，兩造間就系爭借款確實有消費借貸的
    合意；且系爭帳戶109年5月27日存款往來交易明細顯示（本
    院卷117頁），於系爭借款匯入後，被告當天旋即轉出用以
    支付工程下包之款項，此核與證人證稱被告系爭借款的目的
    是用以支付東海六街收尾款之證詞相符；又證人曾向被告公
    司法代白憲宗以LINE催款（見本院卷33頁），白憲宗卻未直
    接否認兩造間有借款，或於訊息中表示王軍翔才是借款人等
    直接、間接證據綜合觀察，應足已推認兩造間確有消費借貸
    之合意存在。
　㈢至被告固辯稱：消費借貸之合意其實是存在於王軍翔與原告
    間，被告公司只是提供受款戶頭，而王軍翔實際如何使用系
    爭借款被告並不清楚，且借錢的人與用錢的人未必相同。退
    步言縱使被告是用錢的人，消費借貸合意仍然存在於原告與
    王軍翔間。且由被證一對話紀錄可知（卷97頁），林良澤向
    白憲宗催款後，白憲宗將訊息轉傳給王軍翔，王軍翔回覆後
    ，白憲宗再轉傳給林良澤，顯見白憲宗只是做為王軍翔與林
    良澤間之傳聲筒，消費借貸關係並不存在於兩造間云云。惟
    查，被告雖抗辯王軍翔方係實際使用系爭借款之人，然被告
    並未提出任何證據以實其說；又由前開存款往來交易明細觀
    之，確實是被告公司有要付款給下包的需求，才會向原告借
    貸系爭借款，並旋即將系爭借款用以支付下包工程款；再者
    ，由證人與白憲宗間之對話紀錄第3行觀之（見本院卷33頁
    ），若真係如被告所述係白憲宗作為王軍翔之傳聲筒，只是
    幫忙轉傳王軍翔之訊息，白憲宗又豈會傳送「40萬一張屬於
    王軍翔跟你個人借貸不開」等主詞應為「白憲宗」，而非「
    王軍翔」之對話給證人？況被告亦未舉證說明王軍翔有何動
    機替被告公司借款，讓被公司得蓋好建案獲利，再由王軍翔
    替被告公司擔負還款之責？此節此情均與常理不符，是被告
    此部份之抗辯，自難憑採。
　㈣準此，原告雖未能提出如消費借貸契約等直接證據證明兩造
    間有消費借貸合意存在，惟消費借貸契約之成立本不以書面
    為要式，且由前開諸證據綜合觀察，並輔以經驗、論理法則
    判斷後，已足推認兩造間確有消費借貸法律關係存在。是原
    告此部份之主張，為有理由，應屬可採。
  ㈤末按給付無確定期限者，債務人於債權人得請求給付時，經
    其催告而未為給付，自受催告時起，負遲延責任。其經債權
    人起訴而送達訴狀，或依督促程序送達支付命令，或為其他
    相類之行為者，與催告有同一之效力；前項催告定有期限者
    ，債務人自期限屆滿時起負遲延責任；遲延之債務，以支付
    金錢為標的者，債權人得請求依法定利率計算之遲延利息，
    民法第229條第2項、第3項、第233條第1項分別定有明文。
    所謂貸與人得定1個月以上之相當期限催告返還，非謂貸與
    人之催告必須定有期限，祇須貸與人有催告之事實，而催告
    後已逾1個月以上相當期限者，即認借用人有返還借用物之
    義務（最高法院73年台抗字第413號裁定意旨參照）。本件
    消費借貸為未約定返還期限，原告提起本件訴訟請求被告返
    還借款，該起訴狀繕本已於110年8月24日寄存送達被告（見
    本院卷77頁），並於110年9月3日生催告之效果，嗣經過1個
    月之相當期限至110年10月2日止，應認原告業已催告屆期，
    被告自有返還之義務，然被告迄未償還，應自催告屆期翌日
    起負遲延責任。
五、綜上，原告依消費借貸法律關係，請求被告給付如主文第一
    項所示，為有理由，應予准許。兩造陳明願供擔保聲請宣告
    假執行及免予假執行，核無不合，爰分別酌定相當擔保金額
    而准許。
六、本件事證已臻明確，兩造其餘主張及所提證據，核與判決結
    果不生影響，爰毋庸一一論述，併此敘明。
七、訴訟費用負擔之依據：民事訴訟法第78條。
中　　華　　民　　國　　111 　年　　5 　　月　　27　　日
                  民事第二庭  審判長法　官  李可文　
　　　　　　　　　                  法　官  林敬展
　　　　　　　　　　　　　　　　　　法　官  蔡培元
以上正本係照原本作成。
如對本判決上訴，須於判決送達後20日內向本院提出上訴狀。
如委任律師提起上訴者，應一併繳納上訴審裁判費。
中　　華　　民　　國　　111 　年　　5 　　月　　27　　日
                    　　            書記官　謝佩真